【裁判字號】    98,易,374
【裁判日期】    980623
【裁判案由】    詐欺
【裁判全文】
臺灣臺北地方法院刑事判決               98年度易字第374號
公  訴  人  臺灣臺北地方法院檢察署檢察官
被      告  乙○○
上列被告因詐欺案件，經檢察官聲請以簡易判決處刑（九十七年
度偵緝字第二六四八號），本院認不宜以簡易判決處刑（九十八
年度簡字第三八號）而改依通常程序進行，判決如下：
    主  文
乙○○無罪。
    理  由
一、公訴意旨略以：被告乙○○能預見提供個人帳戶交他人使用
    ，可能成為他人實施詐欺犯罪之用，竟基於幫助他人實施詐
    欺之不確定故意，於民國九十七年五月九日至同年月二十日
    間某日，在臺北市○○○路附近（聲請簡易判決處刑書誤載
    為林森被路，應予更正），將其所申請稻江商業銀行中山分
    行（臺北市中山區○○○路○段一三八號）帳號00000
    00000000號之帳戶存摺、提款卡及密碼，提供予真
    實姓名年籍不詳自稱「陳安祺」之成年女子使用。嗣由該女
    子所組成之詐欺集團成員取得上開帳戶，即基於為自己不法
    所有之意圖，於同年月二十日中午，以電話向甲○○佯稱其
    帳戶遭盜用，需匯款至指定帳戶提供監管云云，致甲○○陷
    於錯誤而依該人員指示，於同日下午二時許，在第一銀行嘉
    義分行，匯款新臺幣（下同）六萬元存入被告上開帳戶，嗣
    因甲○○察覺受騙，始報警查獲上情。因認被告涉犯刑法第
    三十條第一項、第三百三十九條第一項之幫助詐欺取財罪嫌
    云云。
二、按犯罪事實應依證據認定之，無證據不得認定犯罪事實；無
    證據能力、未經合法調查之證據，不得作為判斷之依據；不
    能證明被告犯罪或其行為不罰者，應諭知無罪之判決，刑事
    訴訟法第一百五十四條第二項、第一百五十五條第二項、第
    三百零一條第一項分別定有明文。次按認定不利於被告之事
    實，須依積極證據，苟積極證據不足為不利於被告事實之認
    定時，即應為有利被告之認定，更不必有何有利之證據，復
    有最高法院三十年上字第八一六號判例可資參考。又事實之
    認定，應憑證據，如未能發現相當證據，或證據不足以證明
    ，自不能以推測或擬制之方法，為裁判基礎；認定犯罪事實
    ，所憑之證據，雖不以直接證據為限，間接證據亦包括在內
    ，然無論直接或間接證據，其為訴訟上之證明，須於通常一
    般之人均不致於有所懷疑，而得確信其為真實之程度者，始
    得據之為有罪之認定，倘其證明尚未達到此一程度，而有合
    理性懷疑之存在時，即無從為有罪之認定，此亦有最高法院
    四十年臺上字第八六號、七十六年臺上字第四九八六號判例
    可資參照。況刑事訴訟法第一百六十一條第一項亦規定，檢
    察官就被告犯罪事實，應負舉證責任，並指出證明之方法，
    是檢察官對於起訴之犯罪事實，應負提出證據及說服之實質
    舉證責任，倘其所提出之證據，不足為被告有罪之積極證明
    ，或其指出證明之方法，無從說服法院以形成被告有罪之心
    證，基於無罪推定之原則，自應為被告無罪判決之諭知，亦
    經最高法院著有九十二年臺上字第一二八號判例可資參照。
三、本案公訴人認被告涉犯前開幫助詐欺取財犯行，無非以被告
    之供述、被害人甲○○之證言、稻江商業銀行九十七年六月
    四日稻江總行字第○九七○○○○四○九號函所附被告開戶
    資料及交易往來明細表、被害人匯款申請書回條等為主要依
    據。訊據被告對於前開帳戶為其所申請開立，繼而將該帳戶
    之存摺、金融卡及密碼等物交證人丙○○（即聲請簡易判決
    處刑書所載之陳安祺）使用等事實坦承不諱，然堅決否認有
    何幫助詐欺取財之犯行，辯稱：當時證人丙○○（小名安祺
    ）說要跟一位年約三十多歲之男子合夥當經紀人，但因為證
    人丙○○信用破產，無法自己開立帳戶，故向其借帳戶，打
    算以該帳號之帳戶轉帳給旗下之小姐薪資，因其自九十二年
    、九十三年間即跟證人丙○○認識，交情不錯，加上證人丙○○之前曾幫助過其，故其就將帳戶借給證人丙○○使用，
    其不知該帳戶後續的實際使用情形，且其借帳戶給證人丙○○使用並未獲得任何利益等語。
四、經查：
(一)程序方面：
    本案卷內之所有書面供述及證據資料，因被告於本院準備程
    序及審理中對於各該證據均未爭執證據能力，復未於言詞辯
    論終結前聲明異議，本院審酌該等證據作成時之情況，並無
    不宜作為證據之情事，是依刑事訴訟法第一百五十九條之五
    之規定，均得作為證據。
(二)實體方面：
    1.上開稻江商業銀行中山分行帳戶確為被告於九十七年五月
      九日所申請開立，其並將該帳戶之存摺、金融卡及密碼等
      物交付證人丙○○使用等情，業據被告自承在卷，核與證
      人丙○○於本院審理中證述情節相符（見本院九十八年六
      月九日審判筆錄），並有稻江商業銀行九十七年六月四日
      稻江總行字第○九七○○○○四○九號函所檢附之被告開
      戶資料、交易往來明細表（見九十七年度偵字第一九八八
      九號偵查卷宗第十七至二十三頁）等在卷可稽。另被害人
      甲○○因遭詐欺集團以上開方式詐騙而於上開時、地將款
      項六萬元匯入被告上開稻江商業銀行帳戶內等情，復據被
      害人甲○○於警詢中陳述明確（見九十七年度偵字第一九
      八八九號偵查卷宗第六、七頁），並有稻江商業銀行九十
      七年六月四日稻江總行字第○九七○○○○四○九號函所
      附被告開戶資料及交易往來明細表（見九十七年度偵字第
      一九八八九號偵查卷宗第十七至二十三頁）、第一商業銀
      行匯款申請書回條影本（見九十七年度偵字第一九八八九
      號偵查卷宗第十六頁）等附卷可查，足認被告確將其所開
      立前開帳戶之存摺、金融卡及密碼交予證人丙○○使用，
      而遭他人利用作為詐欺被害人甲○○交付財物之帳戶之事
      實，已堪認定。
    2.證人丙○○於本院審理中結證稱：當時伊係擔任酒店經紀
      人，要帶小姐，故需要帳戶收領酒店匯給伊的款項，於扣
      除經紀費後，以現金發放薪資給小姐，而伊在銀行有欠款
      ，所以在伊交付自己的六本存摺給該名綽號「船長」即范
      振興之合夥人匯款後，某一天范振興通知說錢卡在帳戶裡
      面，要伊本人去領出來，之後范振興就要求伊借帳戶來用
      ，伊就去向被告借稻江商業銀行、臺灣中小企業銀行、合
      作金庫銀行等銀行帳戶交給范振興使用，借的時候有直接
      向被告說明上開借帳戶資料之緣由，沒有給被告報酬，其
      將自己連同他人之帳戶約交三十本給范振興，當時不知道
      范振興使用帳戶的情形，因為當時只是說要合夥帶小姐，
      收酒店匯過來小姐的薪資而已，且伊因將帳戶交給范振興
      使用而有多件案子經偵查或起訴（見本院九十八年六月九
      日審判筆錄）等情，核與證人范振興於本院九十七年度簡
      上字第五四八號案件審理中所證：九十七年四月間時在經
      紀公司擔任經紀人，騙丙○○說要合夥開經紀公司，渠原
      本公司的老闆很幫渠，故渠也希望幫原本公司之老闆，希
      望丙○○能幫渠，提供帳戶給渠原本公司作為薪資轉帳之
      用，等過一、二個月渠離開原來的公司後，再找丙○○一
      起合夥開公司，渠從九十七年四月份到同年五月底止，那
      段期間一直向很多人收購帳戶，總共收購二百本左右的帳
      戶，丙○○就提供了二、三十本的帳戶給渠（見本院九十
      七年度簡上字第五四八號卷宗九十八年二月十一日審判筆
      錄）等語相符。足認證人丙○○確以經紀人薪資轉帳為由
      向被告借用前開帳戶之存摺、金融卡及密碼，之後並將該
      帳戶資料轉交予范振興，再由范振興轉交他人使用無訛。
      是以，被告交付前開帳戶之存摺、金融卡及密碼予證人丙○○時，主觀上是否出於幫助詐欺取財之故意而為之，顯
      屬有疑。
    3.按有關詐騙集團之詐騙手法經政府大力宣導及媒體大幅報
      導後，社會大眾固均應知曉帳戶不得任意交予他人，否則
      當有幫助詐欺取財之虞，惟此當係指無正當理由，或有違
      常情，而交予不認識之人而言。若基於人情世故或親友之
      請託或因情誼及信任，而將帳戶提供於該等親友使用，於
      主觀上能否即認有幫助詐欺取財之預見而具有幫助詐欺取
      財之不確定故意，實非無疑，本案被告與證人丙○○既屬
      舊識，復有多年情誼，則被告因證人丙○○之請託，而將
      前述帳戶之存摺、金融卡及密碼等物交證人丙○○使用，
      難認有違常情。再被告事後雖未積極將其帳戶之存摺及金
      融卡等物取回，其帳戶之控管顯有輕率之處，然公訴人既
      未舉證被告知悉證人丙○○將該帳戶資料交范振興，范振
      興再將上開帳戶資料轉交他人使用之情節，自不得僅因被
      告提供前述帳戶之存摺、金融卡及密碼予證人丙○○暫時
      使用之行為，且證人丙○○、范光興可能涉有觸犯幫助詐
      欺取財或詐欺取財之嫌，即認被告亦有幫助詐欺取財之罪
      責。
五、綜上，被告所辯：當時證人丙○○說要跟一位年約三十多歲
    之男子合夥當經紀人，但因為證人丙○○信用破產，無法自
    己開立帳戶，故向其借帳戶，打算以該帳號之帳戶轉帳給旗
    下之小姐薪資，因其自九十二年、九十三年間即跟證人丙○○認識，交情不錯，加上證人丙○○之前曾幫助過其，故其
    就將帳戶借給證人丙○○使用，其不知該帳戶後續的實際使
    用情形，且其借帳戶給證人丙○○使用並未獲得任何利益等
    語，並無不可採信之處，被告並無幫助詐欺取財之故意。此
    外，本院復查無其他積極證據足資證明被告有前揭公訴人所
    起訴之幫助詐欺取財犯行，揆之前揭說明，本院自難憑公訴
    人所提出之上開證據，遽論被告確有公訴人所指之幫助詐欺
    取財犯行，不能證明其犯罪，自應依法諭知被告無罪之判決
    。
六、本案既諭知無罪，則臺灣板橋地方法院檢察署九十八年度偵
    字第四一五九號移送本院併案審理部分與本案顯無任何裁判
    上一罪或實質上一罪之法律上同一案件關係，此部分應退回
    由檢察官另為適法之處理，附此敘明。
據上論斷，應依刑事訴訟法第四百五十二條、第三百零一條第一
項，判決如主文。
本案經檢察官楊展庚到庭執行職務
中    華    民    國    98    年    6     月    23    日
                  刑事第十一庭  審判長法  官  劉方慈
                                      法  官  林庚棟
                                      法  官  黃紹紘
以上正本證明與原本無異。
如不服本判決應於收受送達後十日內向本院提出上訴書狀，並應
敘述具體理由；其未敘述上訴理由者，應於上訴期間屆滿後二十
日內向本院補提理由書（均須按他造當事人之人數附繕本）「切
勿逕送上級法院」。告訴人或被害人如對於本判決不服者，應具
備理由請求檢察官上訴，其上訴期間之計算係以檢察官收受判決
正本之日期為準。
                                      書記官  陳靜君
中    華    民    國    98    年    7     月    1     日


司法院資訊處製作；財團法人民間司法改革基金會備份。
